臺灣高等法院高雄分院刑事判決　　　　99年度上訴字第1904號
上　訴　人
即　被　告　陳建源
選任辯護人　沈志祥律師
上列上訴人因毒品危害防制條例等案件，不服臺灣高雄地方法院
99年度訴字第1080號中華民國99年10月25日第一審判決（起訴
案號：臺灣高雄地方法院檢察署99年度偵字第17668 、17669 號
），提起上訴，本院判決如下：
     主  文
原判決撤銷。
陳建源共同運輸第一級毒品，處有期徒刑拾參年。扣案之第一級
毒品海洛因貳顆（驗餘合計淨重壹佰零伍點肆零公克）沒收銷燬
之；毒品之外包裝即透明塑膠膜貳張、保險套貳個，均沒收之。
     事  實
一、陳建源明知海洛因係毒品危害防制條例第2 條第2 項第1 款
    所定之第一級毒品，並屬行政院依懲治走私條例第2 條第3
    項公告管制物品項目及其數額甲項第4 款所列管制進出口物
    品，不論數量，均不得運輸、私運進口。詎其因在大陸地區
    經商不善，積欠大陸地區自稱「方先生」之不詳姓名成年男
    子約新臺幣（下同）80萬元借款，無力清償，竟於民國99年
    5 月26日上午7 、8 時許，在大陸地區廣東省東莞市某賓館
    內，與「方先生」及「方先生」之同夥康榮華見面，由康榮
    華當場將事先以其所有透明塑膠膜包覆成圓柱體，外層再套
    上其所有保險套之第一級毒品海洛因2 顆（合計淨重105.57
    公克、純度39.08 ％、純質淨重41.26 公克）交付於「方先
    生」，「方先生」即要求陳建源運輸海洛因進入臺灣地區，
    並俟返回大陸地區再給予酬勞。陳建源為貪圖報酬，即與「
    方先生」、康榮華共同基於自大陸地區運輸、私運第一級毒
    品海洛因進入臺灣地區之犯意聯絡，依「方先生」之指示，
    於同日中午某時，在上址賓館內，將「方先生」所交付上開
    第一級毒品海洛因2 顆，自行塞入肛門內以規避查緝，隨即
    自東莞市搭乘環島旅遊公司「通寶巴士」前往香港國際機場
    ，於同日下午4 時許，轉搭中華航空公司CI-948號班機飛往
    臺灣地區，並於同日下午6 時許抵達高雄國際機場等候接應
    ，以此方式自大陸地區運輸、私運海洛因進入臺灣地區。嗣
    陳建源於同日下午7 時許，在高雄國際機場旅客入境處辦理
    入境手續時，經警持檢察官所核發之鑑定許可書，將其帶往
    高雄市立小港醫院以Ｘ光照射檢查身體，發現體內藏有異物
    ，陳建源乃於員警監視下，將先前塞入肛門內之海洛因2 顆
    排出體外，因而查獲上情，並扣得海洛因2 顆（驗餘合計淨
    重105.40公克）、通寶巴士車票1 張、中華航空公司CI-948
    號班機登機證1 張、Innostre am 廠牌行動電話1 支（含大
    陸門號00000000000000007168號SIM 卡1 張）及臺灣大哥大
    門號0000000000號SIM 卡1 張等物。陳建源於偵查及審判中
    均自白犯罪，於本院審判程序進行中並向臺灣高雄地方法院
    檢察署檢察官供出該毒品來源為康榮華，經臺灣高雄地方法
    院檢察署檢察官於100 年2 月17日以99年度偵字第33362 號
    提起公訴，因而查獲共犯康榮華。
二、案經行政院海岸巡防署南部地區巡防局及高雄縣政府警察局
    移送臺灣高雄地方法院檢察署檢察官偵查起訴。
     理  由
一、證據能力部分：
  (一)按審判長、受命法官或檢察官於必要時，得使鑑定人於法院
    外為鑑定；鑑定之經過及其結果，應命鑑定人以言詞或書面
    報告，刑事訴訟法第203 條第1 項、第206 條分別定有明文
    ，屬同法第159 條第1 項所稱之「法律有規定」之傳聞證據
    例外。本件法務部調查局濫用藥物實驗室鑑定書，係檢察官
    於偵查中將扣案海洛因送請法務部調查局鑑定所為之書面報
    告，依上開說明，自有證據能力。
  (二)按「被告以外之人於審判外之言詞或書面陳述，除法律有規
    定者外，不得作為證據。」，固為刑事訴訟法第159 條第1
    項所明定。然此項傳聞證據之適用，係對「被告以外之人」
    所為之陳述，不及於被告，是被告於審判外所為之言詞或書
    面陳述，除有刑事訴訟法第156 條第1 項所指強暴、脅迫、
    利誘、詐欺、疲勞訊問、違法羈押或其他不正之方法，當然
    無證據能力以外，其與事實相符者，為有證據能力，不因其
    為警訊、偵查或審理而有不同。查本件檢察官起訴所引被告
    於警詢中之陳述，被告既未抗辯其係出於強暴、脅迫、利誘
    、詐欺、疲勞訊問、違法羈押或其他不正之方法，依上開說
    明，為有證據能力。被告辯護人辯稱被告之警詢筆錄為審判
    外之陳述，且未經詰問，不具證據能力一節，尚有誤會。
  (三)除上開說明外，按被告以外之人於審判外之陳述，雖不符刑
    事訴訟法第159 條之1 至第159 條之4 之規定，然經當事人
    於審判程序同意作為證據，法院審酌該言詞陳述或書面陳述
    作成時之情況，認為適當者，亦得為證據。當事人、代理人
    或辯護人於法院調查證據時，知有第159 條第1 項不得為證
    據之情形，而未於言詞辯論終結前聲明異議者，視為有前項
    之同意，同法第15 9條之5 亦規定明確。本判決所引用其他
    據以認定事實之各項證據，其中具有傳聞證據性質部分，除
    符合刑事訴訟法第159 條之1 至第159 條之4 或其他傳聞證
    據例外之規定，本得作證據者外，其餘均經檢察官、被告及
    辯護人於審理中同意作為證據。本院審酌該等傳聞證據作成
    時之狀況，並無違法、不當或顯有不可信之情形，作為證據
    皆屬適當，均有證據能力。
二、認定事實所憑之證據及理由：
  (一)訊據上訴人即被告陳建源坦承確有於前揭時、地，受大陸地
    區自稱「方先生」之不詳姓名成年男子之託，將上開海洛因
    2 顆塞入肛門以避查緝，自大陸地區廣東省東莞市搭乘「通
    寶巴士」前往香港國際機場，再轉搭中華航空公司CI-948號
    班機抵達高雄國際機場等候接應，為警查獲等客觀事實，惟
    否認主觀上對於所運毒品為第一級毒品海洛因乙情有所認識
    ，辯稱：「方先生」對其表示上開毒品係Ｋ他命，其因欠缺
    辨識毒品之知識，不知「方先生」所交運毒品為海洛因，且
    從未與「方先生」議定運毒酬勞云云。辯護人則稱被告客觀
    上所運毒品雖為第一級毒品海洛因，惟主觀上認其所運毒品
    為第三級毒品Ｋ他命（愷他命），應依「所知輕於所犯，從
    其所知」之法理，論以運輸第三級毒品罪等語。
  (二)經查：
  1.被告因在大陸地區經商不善，積欠大陸地區自稱「方先生」
    之不詳姓名成年男子約80萬元借款，無力清償，於99年5 月
    26日上午7 、8 時許，在大陸地區廣東省東莞市某賓館內，
    同意為該「方先生」運輸毒品進入臺灣地區，並依「方先生
    」指示，於同日中午某時，在上址賓館內，將「方先生」所
    交付已事先以透明塑膠膜包覆成圓柱體，外層再套上保險套
    之第一級毒品海洛因2 顆，自行塞入肛門內以避查緝，隨即
    自東莞市搭乘通寶巴士前往香港國際機場，於同日下午4 時
    許，轉搭中華航空公司CI-948號班機飛往臺灣地區，同日下
    午6 時許抵達高雄國際機場等候接應，以此方式自大陸地區
    運輸、私運上述海洛因進入臺灣地區。嗣於同日下午7 時許
    ，在高雄國際機場旅客入境處辦理入境手續時，經警持檢察
    官所核發之鑑定許可書，將其帶往高雄市立小港醫院以Ｘ光
    照射檢查身體，發現體內藏有異物，陳建源乃於員警監視下
    ，將先前塞入肛門內之海洛因2 顆排出體外，因而查獲上情
    ，並扣得上開海洛因2 顆、通寶巴士車票1 張、中華航空公
    司CI-948號班機登機證1 張、Innostream廠牌行動電話（含
    門號00000000000000007168號SIM 卡1 張）及門號00000000
    00號SIM 卡1 張等情，業據被告於財政部高雄關稅局（下稱
    海關）詢問、警詢、偵查、原審及本院審理中坦承不諱（見
    海岸巡防署南部巡防局刑案偵查卷宗〈下稱警卷〉第1-3 、
    7-11頁、偵卷第14-16 、26-28 頁、原審法院聲羈卷第5-6
    頁、訴字卷第13-14 、66-67 頁），復有臺灣高雄地方法院
    檢察署鑑定許可書、高雄關稅局扣押筆錄、海巡南巡局高雄
    市機動查緝隊扣押筆錄、扣押物品目錄表、通寶巴士車票影
    本、中華航空公司CI-948號班機登機證影本、採證照片、入
    出境查詢資料在卷可稽（見警卷第12、4 、14-26 頁、偵卷
    第4-5 頁、原審法院訴字卷第25頁）。扣案之圓柱體毒品2
    顆（以透明塑膠膜包覆成圓柱體，外層再套上保險套）經送
    驗結果，確為第一級毒品海洛因成分（驗前合計淨重105.57
    公克、驗餘合計淨重105.40公克、純度39.08 ％、純質淨重
    41.26 公克，空包裝總重4.50公克），有法務部調查局濫用
    藥物實驗室99年6 月23日調科壹字第09923014040 號鑑定書
    在卷可參（見偵卷第6 頁），並有通寶巴士車票、中華航空
    公司CI -948 號班機登機證各1 張扣案為憑。被告此部分之
    自白既有上開卷證可佐，足認確與事實相符，自堪採為論科
    之依據。
  2.被告雖辯稱「方先生」對伊表示上開毒品係Ｋ他命，伊因欠
    缺辨識毒品之知識，不知「方先生」所交運毒品為海洛因，
    且從未與「方先生」議定運毒酬勞云云。辯護人則依此請求
    依「所知輕於所犯，從其所知」之法理，論以運輸第三級毒
    品罪等語。按行為人主觀上欲犯某罪，事實上卻犯他罪時，
    依刑罰責任論之主觀主義思潮，首重行為人之主觀認識，應
    以行為人主觀犯意為其適用原則，必事實上所犯之他罪有利
    於行為人時，始例外依該他罪處斷。我國暫行新刑律第13條
    第3 項原亦有「犯罪之事實與犯人所知有異者，依下列處斷
    ：所犯重於犯人所知或相等者，從其所知；所犯輕於犯人所
    知者，從其所犯」之規定。嗣制定現行刑法時，以此為法理
    所當然，乃未予明定。從而行為人主觀上欲犯某罪，但事實
    上所為係構成要件略有不同之他罪，且二罪法定刑相同，情
    節又無軒輊時，揆之前揭「所犯與犯人所知相等，從其所知
    」之法理，自應適用行為人主觀上所認識之該罪論處（最高
    法院92年度台上字第1263號判決意旨參照）。惟所謂「所知
    」與「所犯」，仍應在客觀上有相當之證據，足以證明行為
    人主觀上所認識之犯罪構成事實與客觀上所發生之犯罪事實
    不一致，始有其適用（最高法院97年度台上字第3847號意旨
    參照）。本件被告既稱託運海洛因毒品之「方先生」告知其
    所運之毒品為Ｋ他命（即愷他命），倘其所辯為真，則其於
    查獲時既經海關人員及警員告以查獲毒品為海洛因，依社會
    通常經驗，必感驚異而請求確認毒品種類，或急於辯解所運
    毒品應係Ｋ他命而非海洛因。縱認其因不識毒品分類，不知
    海洛因屬第一級毒品而愷他命屬第三級毒品，惟海洛因之價
    值昂貴、成癮性高，號稱「毒品之王」，常見於報章雜誌或
    電視節目甚至電影情節，各國對於製造、販賣或運輸海洛因
    之犯罪行為，均處以嚴峻刑罰，被告年近五十，並往返大陸
    與臺灣地區經營茶葉生意，在大陸地區甚至時有打麻將應酬
    娛樂之情事，業據其供明在卷（見原審法院訴字卷第123 頁
    ），顯非智識淺薄，毫無社會經驗或一般常識之人，自無不
    知運輸海洛因將受較諸其他毒品更為嚴厲刑罰之理。況被告
    於原審法院審理中供稱：其於海關人員、員警詢問、檢察官
    訊問、原審法院羈押訊問及審理時之供述，均未受脅迫或非
    出於自己意思而為陳述，顯見各該詢（訊）問人員並無不容
    其辯解或強加扭曲其陳述之情形。然其自查獲時起，歷經海
    關人員、員警詢問、檢察官及原審法院羈押訊問，均經詢（
    訊）以運輸、走私「海洛因」之相關案情，顯然已知遭查獲
    之毒品為「海洛因」而非「Ｋ他命」，對此攸關所涉罪名及
    刑罰之重大事項，竟於各該詢（訊）問時，從未為任何辯解
    ，且於海關人員詢問時供稱：「（你攜帶上列物品來臺灣，
    事前是否知情，有無約定或收受酬勞？）知情，回來再議價
    」等語（見警卷第2 頁）。復在警詢中供稱：「（專案人員
    於99年5 月26日在你入境高雄小港機場時，會同財政部高雄
    關稅人員帶同你在高雄市立小港醫院並於你身上何處查獲一
    級毒品海洛因？有無出示臺灣高雄地方法院檢察署核發之鑑
    定許可書？）在我的肛門內查獲海洛因，有出示鑑定許可書
    給我看」、「（你是在何處？何時？將查扣之一級毒品海洛
    因塞入肛門內？）我是在昨（26）日在東莞市我入住之賓館
    內將毒品海洛因塞入我的肛門內賓館名稱我不知道」、「（
    你係以何方式將在你身上查獲之一級毒品海洛因塞入體內？
    有無他人協助？）我是自行將兩顆圓柱狀的毒品海洛因直接
    塞入我的肛門內，沒有人協助我」等語（見警卷第8-9 頁）
    。甚至於原審法院羈押訊問時仍主動供稱：「（對於檢察官
    聲請羈押之犯罪嫌疑有何意見？）我一時糊塗，因為方先生
    先前要求我將二粒海洛因放入肛門內，搭乘華航班機，從香
    港運送至臺灣高雄小港機場」、「（本次運送代價為何？）
    我欠方先生80萬元台幣，他逼我順便帶二粒海洛因回臺灣」
    等語（見原審法院聲羈卷第4-5 頁）。倘非被告事前已知所
    運輸、走私之毒品即為「海洛因」，並有約定事後返回大陸
    地區時，再議定酬勞等情，被告豈有於上開詢（訊）問時，
    不僅未就此部分為任何辯解，甚至主動為不利於己之自白，
    顯然違背常情。
  3.被告既以體內藏毒之方式運毒，需冒生命危險及忍受異物進
    入體內之痛苦，及遭查獲將面臨嚴峻刑罰之風險，必當詳予
    辨識、查問藉以確認毒品種類，應無輕信託運者所言之理。
    且運毒之人主觀上「所知」之毒品種類，通常與「所犯」即
    客觀上所運輸之毒品一致，此乃常態事實，而被告既於海關
    人員、員警詢問及原審法院羈押訊問時，均已自白所運輸、
    走私之毒品為「海洛因」，並核與扣案毒品鑑定結果相符，
    已足佐證其「所知」同於「所犯」之常態事實。且如前所述
    ，被告並非智識淺薄，毫無社會經驗或一般常識之人，而以
    體內放入肛門藏毒之方式運毒，因人體所能藏毒之數量不多
    ，而搭機往返大陸地區與臺灣地區，又需花費飛機票，交通
    食宿等費用，此外並有被查獲之風險，綜合上開因素，以藏
    放肛門運毒之方式，必以量少而價昂之海洛因始有可能，而
    K 他命之價格與海洛因差距極大，如以上開方式運送價格便
    宜之K 他命，顯不符利益要求，此為一般所皆知，被告辯稱
    其主觀上係運輸K 他命一節，顯不符常情。且被告嗣後雖翻
    異前詞，惟僅空言「方先生」告以運輸之毒品為「Ｋ他命」
    云云，惟對此項非屬常態之事實，並未提出任何證據以供本
    院調查，自難以其空言辯解，遽為推翻前述業經證據證明之
    常態事實，應認被告明知「方先生」所交運之毒品即為第一
    級毒品海洛因，並與「方先生」約定事後返回大陸地區時再
    議酬勞甚明。被告主觀上確與「方先生」共同基於自大陸地
    區運輸、私運管制物品進入臺灣地區之直接犯意聯絡，客觀
    上則由被告實行運輸、私運管制物品進口之行為，其「所知
    」與「所犯」並無不一致，自無阻卻故意或影響故意責任之
    可言（最高法院97年度台上字第3847號判決意旨參照），所
    辯前開各節，應屬避重就輕之詞，不足採信。又依前揭卷證
    足認被告係與「方先生」共同基於自大陸地區運輸、私運第
    一級毒品海洛因進入臺灣地區之「直接」犯意聯絡，公訴意
    旨認其出於「未必故意」，容有未恰。
  4.被告於本院審判程序中，為求依毒品危害防制條例第17條第
    1 項規定：「犯第4 條至第8 條、第10條或第11條之罪，供
    出毒品來源，因而查獲其他正犯或共犯者，減輕或免除其刑
    。」，以獲得減刑或免刑之利益，向臺灣高雄地方法院檢察
    署檢察官具結證述：「康榮華就是要求我夾帶海洛因回臺灣
    的人。」，「當時我是到大陸做生意及旅遊，因為我原本就
    有欠一個大陸人方先生錢，後來在大陸東莞的臺灣阿里山茶
    行遇到康榮華，而康榮華當我的面拿了1 包白色的粉末給方
    先生，也就是我夾在肛門內帶進來的東西，是方先生叫我把
    這東西帶回來的。」，「康榮華知道我要把這些東西帶回來
    ，因為方先生叫我帶回來時他也在場，而且我是欠方先生錢
    ，康榮華就是利用這點要我帶這些東西回來。」，康榮華並
    經臺灣高雄地方法院檢察署檢察官以99年度偵字第33362 號
    提起公訴，有上開案件之起訴書、訊問筆錄附於本院卷可稽
    （本院卷第97頁至第106 頁），足見被告就本案之運輸毒品
    ，係與「方先生」之大陸人、康榮華間有犯意之聯絡與行為
    之分擔，且符合毒品危害防制條例第17條第1 項應減輕或免
    除其刑之規定。
  5.綜上所述，本件事證明確，被告所辯，顯係卸責之詞，不足
    採信，犯行洵堪認定。
三、論罪科刑之理由：
  (一)按海洛因係毒品危害防制條例第2 條第2 項第1 款所明定之
    第一級毒品，並行政院依據懲治走私條例第2 條第3 項公告
    管制物品項目及其數額甲項第4 款之管制進出口物品，不限
    其數額，均不得運輸及私運進口。次按運輸毒品或運送走私
    物品罪之成立，並非以所運輸之毒品或運送之走私物品已運
    扺目的地為完成犯罪之要件；是以，區別各該罪既遂、未遂
    之依據，應以已否起運離開現場為準，如已起運離開現場，
    其構成要件之輸送行為即已完成，不以達到目的地為既遂之
    條件（最高法院95年度台上字第990 號、92年度台上字第30
    96號判決意旨參照）。第按懲治走私條例第2 條第1 項所謂
    私運管制物品進口或出口，係指私運該物品進出國境而言。
    而「國境」係指國家統治權所及之範圍，包括領土、領海及
    領空在內（最高法院84年度台上字第3794號、第3467號、82
    年度台上字第3924號判決意旨參照）。又懲治走私條例第12
    條規定：「自大陸地區私運物品進入臺灣地區，以私運物品
    進口論，適用本條例規定處斷」，係將原規範在國境外走私
    管制物品及應稅物品刑事犯罪行為之懲治走私條例，擴及於
    國家內臺灣地區與大陸地區間之私運行為，亦加以刑事制裁
    ，所謂「以私運物品進口論」，乃指將非國境外之走私行為
    ，擬制為走私罪，故稱準走私罪。又因係擬制之罪，是於論
    罪科刑時，尚須透過所謂「過橋條款」，始能「適用本條例
    規定處斷」，亦即於論罪理由內應援引懲治走私條例第12條
    、第2 條第1 項資為依據（最高法院90年度台上字第1508號
    判決意旨參照）。本件被告原即計畫自大陸地區廣東省東莞
    市運輸、私運海洛因毒品進入臺灣地區，且亦自東莞市賓館
    將海洛因塞入肛門以避查緝，搭乘巴士至香港國際機場轉搭
    航機抵達高雄國際機場，雖於通關之際為警查獲，惟已起運
    離開大陸地區現場，並進入我國領域，其自大陸地區運輸、
    私運管制物品海洛因進入臺灣地區之行為，即屬既遂無疑。
  (二)另按「犯第4 條至第8 條之罪於偵查及審判中均自白者，減
    輕其刑」，毒品危害防制條例第17條第2 項定有明文。立法
    理由乃為使製造、販賣、運輸毒品案件之刑事訴訟程序儘早
    確定，並鼓勵被告自白認罪，以開啟其自新之路，而對製造
    、販賣、運輸毒品者，於偵查及審判中均自白時，採行寬厚
    之刑事政策，旨在獎勵犯罪人之悛悔，同時使偵查、審判機
    關易於發現真實，以利毒品查緝，俾收防制毒品危害之效，
    故不論該被告之自白，係出於自動或被動、簡單或詳細、一
    次或多次，並其自白後有無翻異，苟其於偵查及審判中均有
    自白，即應依法減輕其刑（最高法院98年度台上字第6928號
    判決意旨參照）。且所謂自白，指被告於刑事追訴機關發覺
    其犯行後自動供述不利於己之犯罪事實而言，即被告對於自
    己犯罪事實之全部或主要部分為肯定之供述。至於被告縱使
    同時另有主張或辯解，乃其辯護權之行使，仍不失為自白（
    最高法院99年度台上字第4291號、第2455號判決意旨參照）
    。本件被告於偵查、原審及本院審理中，對於在客觀上確有
    自大陸地區運輸、私運管制物品海洛因進入臺灣地區之事實
    ，始終坦承不諱，且於警詢、偵查、原審羈押訊問時均自承
    係將海洛因放入肛門內，搭乘華航班機，從香港運送至臺灣
    小港機場，自合於偵查及審判中均自白之要件，雖另為辯解
    其主觀上誤認所運毒品為第三級毒品愷他命云云，依上開最
    高法院判決意旨，仍不失為自白，應依毒品危害防制條例第
    17條第2 項之規定減輕其刑。又被告於本院審判程序中，復
    供出其毒品來源，因而查獲其他共犯康榮華，已如前述，應
    再依毒品危害防制條例第17條第1 項規定減輕其刑。
  (三)核被告所為，係犯毒品危害防制條例第4 條第1 項之運輸第
    一級毒品罪、懲治走私條例第12條、第2 條第1 項之私運管
    制物品進口罪，起訴書未引懲治走私條例第12條，應予補充
    。被告與康榮華及大陸地區自稱「方先生」之不詳姓名成年
    男子，就上開犯行間，有犯意聯絡與行為分擔，均應論以共
    同正犯。被告持有第一級毒品海洛因進而運輸，其持有之低
    度行為，應為運輸毒品之高度行為所吸收，不另論罪。又被
    告以一行為同時觸犯共同運輸第一級毒品罪、共同私運管制
    物品進口罪，係一行為同時觸犯數罪名，為想像競合犯，應
    從一重之共同運輸第一級毒品罪處斷。又被告於偵查及審判
    中均自白運輸第一級毒品犯行（見偵卷第14-16 頁、本院聲
    羈卷第5 頁、訴字卷第13頁），應依毒品危害防制條例第17
    條第2 項規定減輕其刑；被告於本院審判程序中，復供出其
    毒品來源，因而查獲共犯康榮華，應再依毒品危害防制條例
    第17條第1 項規定減輕其刑。被告有2 種以上刑之減輕事由
    ，應予遞減之。
四、原審據以論罪科刑，固非無見。惟被告於本院審判程序中，
    供出其毒品來源，因而查獲共犯康榮華，應依毒品危害防制
    條例第17條第1 項規定減輕其刑，原審就此部分未及審酌，
    尚有未洽。被告上訴意旨，以被告所知運送之物僅為K 他命
    、原審量刑過重、原審未依刑法第59條規定酌減其刑云云，
    指摘原判決不當，雖均無理由，但原審既有上開可議之處，
    自應由本院將原判決撤銷改判。爰審酌被告自大陸地區運輸
    海洛因進入臺灣地區，助長毒品氾濫，所運之海洛因毒品合
    計淨重105.57公克、純度39.08 ％、純質淨重41.26 公克，
    數量非微且純度非低，如流入市面，將嚴重危害國人健康及
    社會治安，犯罪所生危害甚鉅。惟衡以其因經商失敗，積欠
    債務，無力償還，致屈從大陸地區之債主即自稱「方先生」
    之不詳姓名成年男子之要求，將海洛因自肛門塞入體內夾帶
    回臺，忍受身體痛楚及體內毒品包裝一旦破裂，可能喪命之
    危險，而為他人運輸毒品，本身並非運輸、走私毒品之主導
    者，且尚未取得利益即為警查獲，除辯稱其主觀上誤認所運
    係愷他命毒品外，對客觀事實均坦承不諱，犯罪後態度尚非
    過劣，教育程度國中畢業、經營茶葉販售、家庭經濟狀況小
    康，有警詢受詢問人基本資料表在卷可查（見警卷第5 頁）
    ，及其犯罪之動機、目的、手段、智識程度、生活狀況等一
    切情狀，認檢察官雖具體求處無期徒刑，惟就本件是否合於
    毒品危害防制條例第17條第2 項之減刑要件，與本院所持見
    解不同，求刑略有過重，而死刑減輕者，為無期徒刑；無期
    徒刑減輕者，為20年以下15年以上有期徒刑，刑法第64條第
    2 項、第65條第2 項分別定有明文，爰於毒品危害防制條例
    第4 條第1 項法定刑2 度減輕後之刑度範圍內，量處如主文
    第2 項所示之刑。扣案第一級毒品海洛因2 顆（驗餘合計淨
    重105.40公克，空包裝總重4.50公克），應依毒品危害防制
    條例第18條第1 項前段規定，宣告沒收銷燬；用以包覆毒品
    之透明塑膠膜2 張及保險套2 個，係為便於塞入體內以避查
    緝，並防止海洛因於運輸途中裸露、潮濕，屬共犯康榮華所
    有供運輸毒品所用之物，應依毒品危害防制條例第19條第1
    項之規定宣告沒收（最高法院92年度台上字第1288號判決意
    旨參照）。至於扣案之Innostream廠牌行動電話1 支（含門
    號00000000000000007168號SIM 卡1 張）及門號0000000000
    號SIM 卡1 張，業經被告供明並未於本件運輸毒品時使用，
    復無其他積極證據足認與本案有關；扣案之通寶巴士車票、
    中華航空公司CI-948號班機登機證各1 張，則屬旅行時本需
    使用之交通工具票證，縱非運輸毒品，亦需持用，難謂為供
    犯罪所用之物，爰均不予宣告沒收。至於辯護人雖以被告因
    積欠債務而受逼迫，一時失慮而同意運毒，並非主導或核心
    人物，僅係聽命他人之棋子，需冒生命危險忍受異物塞入肛
    門之痛楚，所運毒品數量非鉅等情，請求再依刑法第59條酌
    減其刑等語（見本院訴字卷第72-73 頁）。惟按刑法第59條
    之酌量減輕其刑，必於犯罪之情狀，另有特殊之原因與環境
    等等，在客觀上足以引起一般同情，認為即予宣告法定低度
    刑期，猶嫌過重者，始有其適用，至刑法第57條所列各款，
    為量刑時應行注意之事項，非為減刑根據（最高法院51年台
    上字第899 號、45年台上字第1165號、44年台上字第413 號
    、28年上字第1064號判例意旨參照）。本件被告僅因積欠80
    萬元借款，自甘將身體淪為運毒工具，而運毒本屬重大罪行
    ，刑罰嚴峻，被告並無不知之理，且其以體內藏毒之方式而
    為運輸，需冒生命危險及忍受異物進入體內之痛苦，當係詳
    加考慮而後為之，顯非一時失慮所致，客觀上並無足以引起
    一般同情，認為即予宣告法定低度刑期，猶嫌過重之情狀，
    自不符刑法第59條酌減其刑之規定。況辯護人所稱之種種情
    狀，均屬同法第57條所列各款於量刑時應行注意之事項，非
    為減刑之依據，且業經本院逐一審酌，自不得再據為酌量減
    輕之理由，併予敘明。
據上論結，應依刑事訴訟法第369 條第1 項前段、第364 條、第
299 條第1 項前段，毒品危害防制條例第4 條第1 項、第17條第
1 項、第2 項、第18條第1 項前段、第19條第1 項，懲治走私條
例第12條、第2 條第1 項、第11條，刑法第11條、第28條、第55
條，判決如主文。
本案經檢察官郭振昌到庭執行職務。
中    華    民    國   100    年    3     月    17    日
                刑事第五庭    審判長法  官  曾永宗
                                    法  官  鍾宗霖
                                    法  官  任森銓
以上正本證明與原本無異。
如不服本判決應於收受本判決後10日內向本院提出上訴書狀，其
未敘述上訴理由者，並得於提起上訴後10日內向本院補提理由書
狀（應附繕本）。
中    華    民    國   100    年    3     月    17    日
                                    書記官  呂素珍
附錄本判決論罪科刑法條：
毒品危害防制條例第4 條第1 項
製造、運輸、販賣第一級毒品者，處死刑或無期徒刑；處無期徒
刑者，得併科新臺幣2 千萬元以下罰金。
懲治走私條例第2 條第1 項
私運管制物品進口、出口逾公告數額者，處7 年以下有期徒刑，
得併科新臺幣300 萬元以下罰金。
懲治走私條例第12條
自大陸地區私運物品進入臺灣地區，或自臺灣地區私運物品前往
大陸地區者，以私運物品進口、出口論，適用本條例規定處斷。